【裁判字號】    89,交易,752
【裁判日期】    891229
【裁判案由】    過失傷害
【裁判全文】
臺灣高雄地方法院刑事判決                        八十九年度交易字第七五二號
    公  訴  人  臺灣高雄地方法院檢察署檢察官
    被      告  丙○○
右列被告因過失傷害案件，經檢察官提起公訴 (八十九年度偵字第一五七八四號)，
本院判決如左：
    主  文
丙○○因過失傷害人，處拘役參拾日，如易科罰金，以佰元折算壹日。
    事  實
一、丙○○考領有職業大貨車駕駛執照，於民國八十九年一月十五日上午，駕駛車牌
    號碼Ｅ四─七二二○號自用小客車，沿高雄縣鳥松鄉○○路○○道由高雄往鳳山
    （即由北往南）方向行駛，於同日上午七時許，行經本館路與文昌巷口前時，本
    應注意汽車行駛時，後車應與前車保持隨時可以煞停之之距離，及汽車在快慢車
    道間變換車道時，應注意安全距離，而當時天候晴，日間光線自然，柏油路面乾
    燥無缺陷，亦無其他障礙物，視距良好，且依其智識、能力亦無不能注意之情事
    ，詎丙○○疏未注意與前車保持隨時可煞停之距離，為閃避前方緊急煞車之汽車
    ，貿然變換車道，將車駛入慢車道，適有乙○○○騎乘車牌號碼ＸＮＮ─七○九
    號重型機車自慢車道行駛而來，乙○○○見狀閃避不及，致其駕駛之重機車撞及
    丙○○自小客車左後輪，使乙○○○人、車倒地，因而受有右肩胛紅腫之傷害。
    丙○○肇事後，即主動向前往現場處理且不知肇事者之高雄縣仁武分局大華派出
    所警員甲○○坦承肇事，嗣並接受偵審裁判。
二、案經乙○○○訴由臺灣高雄地方法院檢察署檢察官偵查起訴。
    理  由
一、訊據被告丙○○固坦承有於前揭時、地，為閃避車前方緊急煞車之車輛，將車駛
    入慢車道行駛，及乙○○○閃避不及，撞及自小客車左後輪，因而受有前開傷害
    之事實，惟矢口否認有何過失犯行，辯稱：因前面有二部車緊急煞車，伊看沒車
    才往機車道閃避並踩煞車，是告訴人超速騎在快車道上從後面撞到伊汽車左後輪
    云云。惟查：右揭犯罪事實，業據告訴人乙○○○於本院調查中指訴綦詳，供稱
    ：伊原騎在慢車道中間，因被告突然轉入慢車道並緊急煞車，因伊右邊有薑母鴨
    店招牌無法閃避，就往快車道閃避，才撞到被告汽車後車燈處，伊右肩卡在汽車
    左後輪，當時伊車速未超過三十公里等語（見本院八十九年十一月九日訊問筆錄
    ），核與卷附肇事現場照片所示，被告汽車旁有薑母鴨招牌相符，足見被告將自
    小客車駛入慢車道並緊急煞車時，因路邊招牌阻礙致告訴人無法往路旁閃避，至
    為顯然。再參以本件車禍發生後，被告自小客車係車頭略朝西南停在本館路慢車
    道上，汽車左車前、後車輪分別距快慢車道分向線○˙八公尺及○˙三公尺，此
    為道路交通事故調查報告表所載明，而告訴人之機車機車係卡在被告自小客車左
    後輪處，車尾在快車道上，此為被告所供陳在卷（見本院八十九年十一月九日訊
    問筆錄），足證車禍發生時，告訴人之機車係行駛在慢車道無訛。至警察測繪現
    場圖時，告訴人之機車業經被告移動，此為被告及告訴人供述在卷，是不得以前
    開道路交通事故調查報告表記載告訴人之機車係倒在快車道中間，機車後輪距自
    小客車左後車輪一˙四公尺，即遽認告訴人係行駛在快車道上，是被告辯稱告訴
    人係騎乘在快車道云云，顯無足取。
二、按注意汽車行駛時，後車應與前車保持隨時可以煞停之之距離，及汽車在快慢車
    道間變換車道時，應注意安全距離，道路交通安全規則第九十四條第一項、第九
    十七條第五款分別定有明文。被告既考領有職業大貨車駕駛執照，自應知悉甚詳
    ，且亦為其應注意並能注意之義務，則其駕車行經上開路段時，理應與前車保持
    隨時可以煞停之安全距離，且當時天候晴，柏油路面乾燥無缺陷，亦無其他障礙
    物，視距良好，此業經前開道路交通事故調查報告表載明，且依被告之智識、能
    力等情，亦無不能注意之情事，詎被告於行經前揭路段時，疏為未注意與前車保
    持適當之安全距離，為閃避緊急煞車之前方車輛，貿然變換車道，將車駛入慢車
    道並煞車，致告訴人閃避不及而受有前揭傷害，被告之駕駛行為有過失，灼然至
    明。況本件車禍肇事責任經送台灣省高屏澎區車輛行車事故鑑定委員會鑑定，亦
    認被告駕駛小客車失控變換車道前疏未注意安全距離，為肇事原因，有該鑑定委
    員會八十九年六月九日高屏澎鑑字第八九○七三二號鑑定意見書附卷可考。雖該
    鑑定委員會，認告訴人駕駛重機車超速行駛有違規定（非為有肇事因素），惟並
    無證據證明告訴人有以時速四十至五十公里速度超速行駛之情形，且被告係為閃
    避前車，貿然將車駛入慢車道，已詳如前前述，是告訴人縱使以時速四十公里以
    下之速度行駛，亦無法預見被告為閃避快車道行駛之前車而突然闖入慢車道行駛
    之行為，是自難以告訴人在偵查中供陳時速約四十至五十公里，即謂告訴人有過
    失。又告訴人確因本件車禍受有右肩胛紅腫之傷害，此有林進興醫院驗傷診斷書
    乙紙在卷可稽，是被告之過失犯行與告訴人之受傷間，顯有相當因果關係。本件
    罪證已臻明確，被告過失犯行洵堪認定。
三、核被告所為，係犯刑法第二百八十四條第一項前段之過失傷害罪。爰審酌被告為
    閃避前面緊急煞車之車輛，貿然變換車道將車駛入慢車道而肇事，致告訴人受有
    右肩胛紅腫之傷害，告訴人所受傷害尚非嚴重，及被告因賠償金問題而未與告訴
    人達成民事和解等一切情狀，爰量處如主文所示之刑，並諭知易科罰金之折算標
    準。
據上論斷，應依刑事訴訟法第二百九十九條第一項段，刑法第二百八十四條第一項前
段、第四十一條，罰金罰鍰提高標準條例第一條前段、第二段，判決如主文。
本案經檢察官陳正達到庭執行職務。
中      華      民      國    八十九    年     十二     月    二十九    日
                                  臺灣高雄地方法院交通法庭
                                      法  官  廖 純 卿
右正本證明與原本無異。
如不服本判決，應於判決送達後十日內，向本院提出上訴狀。
                           書記官  林 孝 聰
中    華    民    國      八十九      年      十二      月      三十    日
附錄本判決論罪之法條：
刑法二百八十四條第一項前段
因過失傷害人者，處六月以下有期徒刑、拘役或五百元以下罰金。


司法院資訊處製作；財團法人民間司法改革基金會備份。
